臺灣高等法院臺中分院民事判決　九十年度家上字第一四一號
　　上　訴　人　甲○○
　　被　上訴人　曹賴福姝
右當事人間請求離婚事件，上訴人對於中華民國九十年八月二十七日臺灣彰化地方法
院九十年度婚字第三八六號第一審判決提起上訴，本院判決如左：
    主    文
上訴駁回。
第二審訴訟費用由上訴人負擔。
    事    實
甲、上訴人方面：
一、聲明：(一)、原判決撤銷；(二)、准上訴人與被上訴人離婚。
二、陳述：除與原判決所載者相同，予以引用外，茲補充：
(一)、兩造自民國五十二年間結婚，已共同生活近二十二年之久，期間被上訴人不止一
    次發生婚外情，上訴人為了子女，均忍氣吞聲，未予揭穿，當時上訴人之父母、
    親友有多人知情，並曾加以協調，且兩造發生爭吵時，被上訴人亦曾持刀砍殺上
    訴人，以十幾年前男主外、女主內觀念之社會，上訴人在家中可說毫無地位與尊
    嚴，其心情之鬱悒及挫折感，非筆墨所能形容，因此才在被上訴人怒罵之下，於
    七十四年四月間搬出獨居，然上訴人深知兩造無真情，無法長相廝守，故而價購
    兩棟房屋贈與二位兒子，並將薪資所得交由被上訴人領取，以撫育子女，至被上
    訴人在原審所稱：上訴人在離家前發生婚外情，全屬虛構之詞，上訴人在離家一
    年多後，才結交女友，然該部分與本案無關，況被上訴人迄今為止，仍然與人暗
    中往來，上訴人為顧及兩造顏面，均未主張。
(二)、綜上所述，上訴人乃因被上訴人不守婦道，生活不如意，又無力反抗之情況下，
    不得已才搬離家門，故兩造間有難以維持婚姻之重大事由，其事由應由被上訴人
    負責，上訴人自當有請求權，況且兩造分居已達十六年多，毫無感情，形同陌路
    ，既無夫妻之實，更無復合可能，勉予維持婚姻關係，又豈符情、理。
三、證據：援用原審所提之證據。
乙、被上訴人方面：
一、聲明：(一)、上訴駁回；(二)、第二審訴訟費用由上訴人負擔。
二、陳述：除與原判決所載者相同，予以引用外，茲補充：
(一)、上訴人自七十三年起與他人發生婚外情，並於七十五年以後即對家庭狀況不聞不
    問，其間雖偶有給予生活費，然相較於被上訴人含辛茹苦獨力撫養五名子女至於
    成年，實不可比擬，上訴人對妻子兒女保護教養的義務，不得有任何之理由推卸
    。
(二)、上訴理由所提被上訴人曾有婚外情，乃至於欲殺害上訴人等陳詞，純屬捏造構陷
    ，皆係上訴人為求脫離家庭關係，以便另結交他女友的推託之詞，已經原審判決
    確認，實不足採。
三、證據：援用原審所提之證據。
    理　　由
一、本件上訴人起訴主張：兩造為夫妻，於民國五十二年十月三十日結婚，上訴人於
    七十四年四月離家係因被上訴人有婚外情，並遭被上訴人怒罵要求，為可歸責於
    被上訴人所致等語，被上訴人則以：是因上訴人於七十三年即有婚外情，七十五
    年拋棄家庭與人同居，乃由被上訴人獨力扶養五位子女等語。
二、本件上訴人主張：兩造為夫妻，婚後居住於彰化縣員林鎮○○路○段二七七巷十
    弄五號，上訴人在民國七十四年間搬到同鎮○○路○段九七巷七號居住，住到八
    十五年才搬到現在位於彰化縣社頭鄉山湖村洪門巷十一之二一號之住處等語，為
    被上訴人所不否認，並經兩造之子女曹貴森於原審證述：自伊國中二年級起上訴
    人即不住一起，上訴人離家之後就幾乎沒有回來過等語甚明，且有戶籍謄本一件
    附卷可稽，是上訴人於七十四年間，自行離開兩造同居地在外居住，迄今兩造仍
    為分居之事實，應堪認定。
三、按民法第一千零五十二條第二項前段規定：有前項以外之重大事由，難以維持婚
    姻者，夫妻之一方得請求離婚。而該條項所謂重大事由難以維持婚姻而得請求離
    婚者，以其事由應由夫妻之一方負責者，僅他方得請求離婚，最高法院著有八十
    四年度臺上字第二七三九號判決可參。
四、經查：上訴人既於七十四年間，自行離開兩造同居地在外居住迄今，上訴人復未
    能舉證證明其上開之自行離開兩造同居地，係因被上訴人怒罵要求，或因被上訴
    人有婚外情，或有何其他可歸責於被上訴人之事由所致，以實其說，自難僅憑其
    片面之主張，即遽認兩造自七十四年間分居迄今，係可歸責於被上訴人之事由所
    致，揆諸前揭說明，上訴人自不得請求離婚。從而，上訴人主張依民法第一千零
    五十二條第二項訴請離婚，核無理由，應予駁回。原審為上訴人敗訴之判決，核
    無違誤，上訴人仍執前詞指摘原判決不當，求為廢棄，為無理由。
五、本件事實已臻明確，兩造其餘攻擊防禦方法及舉證，核與判決無影響，爰不另一
    一論列，併此敘明。
六、據上論結，本件上訴為無理由，依民事訴訟法第四百四十九條第一項、第七十八
    條，判決如主文。
中　　　華　　　民　　　國　　九十一　　年　　　四　　　月　　　二　　　日
~B1民事第四庭審判長法　官　黃斐君
~B2　　　　　　　　法　官　陳蘇宗
~B3　　　　　　　　法　官　張鑫城
右為正本係照原本作成。
如對本判決上訴，須於收受判決送達後二十日內向本院提出上訴書狀，其未表明上訴
理由者，應於提出上訴後二十日內向本院提出上訴理由書（須按他造人數附具繕本）
，並繳納送達用雙掛號郵票拾份（每份參拾肆元）。
上訴時應提出委任律師或具有律師資格之人之委任狀；委任有律師資格者，另應附具
律師及格證書及釋明委任人與受任人有民事訴訟法第四百六十六條之一第一項但書或
第二項（詳附註）所定關係之釋明文書影本。
~B 　 　　　　　　書記官　劉智文
中　　　華　　　民　　　國　　九十一　　年　　　四　　　月　　　八　　　日
附註：
民事訴訟法第四百六十六條之一（第一項、第二項）
對於第二審判決上訴，上訴人應委任律師為訴訟代理人。但上訴人或其法定代理人具
有律師資格者，不在此限。
上訴人之配偶、三親等內之血親、二親等內之姻親，或上訴人為法人、中央或地方機
關時，其所屬專任人員具有律師資格並經法院認為適當者，亦得為第三審訴訟代理人
。
　　　　　　　　　　　　　　　　　　　　　　　　　　　　　　　　　　　　Ｙ
